臺灣高等法院交通事件裁定　　　　　　 94年度交抗字第239號
抗　告　人　甲○○
即受處分人
上列抗告人因違反道路交通管理處罰條例案件，不服臺灣士林地
方法院中華民國94年3月17日裁定（94年度交聲字第96、97號）
，提起抗告，本院裁定如下：
    主  文
抗告駁回。
    理  由
一、本件抗告意旨略以：(一)原北市裁三字第裁22-A5K401981號
    處分所記載之違規地點僅有承德路，但該警員卻陳述承德路
    與昌吉街的交叉口（見原裁定書理由四之 (一)之第二至三
    行），因此，關於違規地點的陳述（即「有燈光號誌管制之
    交叉路口」）是前後矛盾的。(二)原北市裁三字第裁22-A5K
    401982號處分所記載之違規地點僅有承德路，但根據該警員
    之陳述「違反處罰條例之行為，拒絕停車接受稽查而逃逸」
    的地點應在昌吉街上（見原裁定書理由四之 (一)之第三至
    六行，該警員進行攔截的行為後且判定「那位受處分人」不
    停又繼續行駛之事件是發生在昌吉街上），因此，關於違規
    地點的陳述是前後矛盾的。(三)原二件處分所記載之違規時
    間是相同的，但依據該警員的陳述，顯然其判定「駕車行經
    有燈光號誌管制之交岔路口闖紅燈」及「違反處罰條例之行
    為，拒絕停車接受稽查而逃逸」等二行為是具有相當的時間
    ，因此，關於違規時間的陳述顯然是相當的矛盾。綜上，關
    於構成違規事實的時間和地點是前後矛盾的，因此該警員所
    陳述違規事實是不可採信。況且該警員所擁有的資源遠大於
    抗告人，例如該警員可以透過警察機關的資料庫輕鬆得到抗
    告人的資料，因此，法院應重新思考「舉證責任」的問題，
    並調查該警員的舉發單是否補開的，例如可以調閱該舉發單
    所源自的舉發單簿冊而檢查該二舉發單前後的舉發單的日期
    云云。
二、經查：
(一)按汽車駕駛人，行經有燈光號誌管制之交岔路口闖紅燈者，
    處新臺幣1,800 元以上5,400 元以下罰鍰，並記違規點數3
    點；汽車駕駛人，駕駛汽車有違反本條例之行為，經交通勤
    務警察或依法令執行交通稽查任務人員制止時，不聽制止或
    拒絕停車接受稽查而逃逸者，除按各該條規定處罰外，處新
    台幣3,000 元以上6,000 元以下罰鍰，並記違規點數1 點。
    以上道路交通管理處罰條例第53條、第60條第1 項、第63條
    第1 項第1 款、第3 款分別定有明文。而處分機關依違反道
    路交通管理事件統一裁罰基準及處理細則附件之違反道路交
    通管理事件統一裁罰標準表之規定，對於逾越應到案期限三
    十日以上者，係以罰鍰相當高額處罰之。
(二)本件抗告人即受處分人甲○○於93年6月2日0時29分，騎駛
    一輛車牌ＣＪＤ─271號重機車，沿台北市○○路由南往北
    方向行駛，行至承德路與昌吉街之交岔路口，紅燈左轉昌吉
    街，警員鄭永銘見狀後即鳴警報器要攔截受處分人，但受處
    分人不停又繼續行駛，該警員就開著警車並鳴警報器，追到
    昌吉街與大龍街口，將受處分人攔停，並要求其出示駕照、
    行照，並告知其紅燈左轉，當時受處分人不承認闖紅燈，警
    員要求其回頭看當時號誌，當時號誌還沒有變換燈號，受處
    分人看昌吉街的燈號還是綠燈，顯示承德路的號誌應該是紅
    燈，其才承認闖紅燈，並要求警員以其他輕微事實來處罰，
    警員不同意，就以其拒絕停車稽查逃逸而開了2張舉罰單，
    受處分人當時拒絕簽收，但警員鄭永銘仍告知其到案時間、
    處所之事實，業據證人即警員鄭永銘於原審調查中結證明確
    ，並有其提出之台北市政府警察局舉發違反道路交通管理事
    件通知單影本二紙附卷可憑。且按證人即警員鄭永銘與受處
    分人甲○○並不相識，應無故為攀誣之理，而依該警員所述
    ，其不但追躡受處分人之機車，而且與受處分人對話，自無
    錯認之可能，是上開證人所述應有可信之處。
(三)又抗告人即受處分人甲○○於原審調查中坦承：93年8月伊
    當兵以前，ＣＪＤ─271號重機車均為伊所使用，並無失竊
    之紀錄等語，更可徵上開證人即警員鄭永銘之證述屬實。再
    交通警員掣單舉發違反道路交通管理處罰條例所列之違規事
    實，本質上為行政處分，係公務員基於職務上權力，依法就
    特定之具體事件所為具公法上效果之單方行政行為，基於公
    務員為公法上行為具有公信力之原則，該行政處分當可被推
    定為真正，其據以依法處分之事實認定亦為正確無誤，本此
    公信原則，乃立法者賦予行政機關制定違反道路交通事件統
    一裁罰標準及處理細則，使執勤警員得當機處分，以維護交
    通秩序、安全之行政目的，反之，若謂公務員一切行政行為
    均需預留證據以證其實，則國家行政勢必窒礙難行，據此，
    刑事訴訟法就犯罪證據有關之規定中，與屬行政秩序罰之交
    通違規裁罰本旨不合之部分，自不在準用之列。本件受處分
    人即異議人雖主張警員舉發有誤，惟並無任何證據足資證明
    舉發之警員有捏造事實違法取締之情事，其空言否認之詞尚
    難採信，則受處分人有如上原處分認定之違規事實應可認定
    。至受處分人雖當場拒絕簽收上開二張台北市政府警察局舉
    發違反道路交通管理事件通知單，然依違反道路交通管理事
    件統一裁罰基準及處理細則第11條第1項第1款之規定視為已
    收受，且警員鄭永銘亦當場告知受處分人應到案之時間、地
    點，是受處分人異議意旨所述之理由，當不足採信。
(四)依上開舉發違反道路交通管理事件通知書所載，抗告人拒絕
    簽收之日為93年6月3日，其既未依應到案日期（即收受通知
    書後十五日內）繳納繳納罰鍰或到案申訴聽候裁決，原處分
    機關就處分罰鍰部分，於法定罰鍰數額範圍內，斟酌抗告人
    逾越應到案期限三十日以上之事由，依違反 道路交通管理事
    件統一裁罰標準表，分別以抗告人「駕車行經有燈光號誌管
    制之交岔路口闖紅燈」、「拒絕停車接受稽查而逃逸」等違
    規事實，依違反道路交通管理處罰條例第53條第1項、第60
    條第1項規定分別裁處罰鍰4500元，及6000元，並無不當。
    惟原處分機關就「駕車行經有燈光號誌管制之交岔路口闖紅
    燈」違規部分，並依同條例第63條第1項第3款記違規點數3
    點，固無違誤，然就「拒絕停車接受稽查而逃逸」違規部分
    漏未依同條例第63條第1項第1款記違規記點1點則有未合。
    從而，原審以受處分人異議為無理由，然原處分關於受處分
    人「拒絕停車接受稽查而逃逸」違規之處分既有如上可議之
    處，爰將該部分撤銷改為處分，甲○○汽車駕駛人，駕駛汽
    車有違反道路交通管理處罰條例之行為，拒絕停車接受稽查
    而逃逸，處罰鍰新台幣陸仟元，並記違規點數壹點，其他異
    議駁回，經核均無不合。查原舉發單位台北市政府警察局大
    同分局，就抗告人對於本件交通違規事件聲明異議，查明之
    情形為，員警於93年6月2日0時29分，擔任巡邏、交通稽查
    勤務時，發現一輛車牌ＣＪＤ─271號機車，於承德路 (南
    往西方向)與昌吉街口闖紅燈左轉行駛，經員警當場開啟警
    示燈、鳴放警報器並以指揮手勢指示停車受檢，該車拒絕停
    車接受稽查卻加速逃逸，員警鳴警報器駕警用重型機車隨後
    追逐至昌吉街與大龍街口攔停該車，檢查其證件後，並請該
    民至承德路與昌吉街口，觀看該路口交通號誌運作情形，告
    知其交通違規事項後，而依法製單舉發，抗告人拒絕簽收等
    情，此有同局函一件附於原審卷第十一頁可按。抗告人先後
    二次交通違規之時間、地點，甚為明確，並無何矛盾之處；
    又上開二張通知單（附於原審卷第二十一頁）載明舉發日期
    為九十三年六月二日即抗告人交通違規之日；又二張舉發通
    知單 (移送聯)之填單日期為九十三年六月三日，移送聯號
    碼與警員鄭永銘於原審所提出之二張通知單掌電字號碼均相
    符合，此有該二張通知單 (移送聯)附於原審卷第八頁可按
    ，難認警員有何補開舉發單之情，綜上，抗告人仍執前詞否
    認交通違規，指摘原裁定不當，並無理由，應予駁回。
據上論結，應依道路交通管理處罰條例第89條、道路交通案件處
理辦法第26條，刑事訴訟法第412條，裁定如主文。
中　　華　　民　　國　　94　　年　　4 　　月　　11　　日
　　　　　　　　　     交通法庭 審判長法　官  陳榮和
　　　　　　　　　　　　　　　　　　  法　官  蔡國在
　　　　　　　　　　　　　　　　　　  法　官  張正亞
以上正本證明與原本無異。
不得再抗告。
                                      書記官  鄭信昱
中　　華　　民　　國　　94　　年　　4 　　月　　11　　日
